【裁判字號】    97,訴,191
【裁判日期】    970826
【裁判案由】    違反毒品危害防制條例
【裁判全文】
臺灣花蓮地方法院刑事判決                97年度易字第73號
                                       97年度訴字第191號
公  訴  人  臺灣花蓮地方法院檢察署檢察官
被      告  甲○○
上列被告因竊盜等案件，經檢察官提起公訴（97年度偵字第181
號、第312號、第482號、第1642號），本院判決如下：
    主  文
甲○○攜帶兇器竊盜，累犯，處有期徒刑捌月，扣案之麻繩壹條
、鐵鎚貳支、活動扳手貳支、鐮刀貳支、一字螺絲起子貳支及鉗
子參支均沒收；又攜帶兇器毀越門扇、牆垣竊盜未遂，累犯，處
有期徒刑柒月，扣案之鐵鎚壹支、十字螺絲起子壹支及鉗子壹支
均沒收；又施用第一級毒品，累犯，處有期徒刑拾月，扣案之海
洛因參包（淨重壹點肆玖公克）沒收銷燬之；又施用第二級毒品
，累犯，處有期徒刑陸月，扣案之安非他命壹包（毛重零點參公
克）沒收銷燬之。應執行有期徒刑貳年肆月，扣案之麻繩壹條、
鐵鎚參支、活動扳手貳支、鐮刀貳支、一字螺絲起子貳支、十字
螺絲起子壹支及鉗子肆支均沒收，扣案之海洛因參包（淨重壹點
肆玖公克）、安非他命壹包（毛重零點參公克）沒收銷燬之。
    事  實
一、甲○○前於民國94年間因竊盜及違反毒品危害防制條例等案
    件經本院分別判處有期徒刑10月、6月、9月確定，接續執行
    ，於95年10月14日縮短刑期假釋出獄交付保護管束，於96年
    1 月21日保護管束期滿執行完畢，竟不知悔改，分別基於為
    自己不法所有之意圖，（一）於96年12月14日晚上7 時30分
    許（起訴書誤載為5時30分許），在花蓮縣花蓮市○○路6號
    之花蓮縣文化局，攜帶客觀上得為兇器之鐵鎚2 把、活動扳
    手2支、鐮刀2支、一字螺絲起子2支、鉗子3支等工具，以自
    備之麻繩垂降至花蓮縣文化局地下室中庭，以鐵鎚、活動扳
    手、鐮刀、一字螺絲起子、鉗子等工具，竊取花蓮縣文化局
    所有變壓器內之螺栓7 支、螺絲帽14顆，嗣為花蓮縣文化局
    留守之技工發覺報警，而當場查獲，並扣得鐵鎚2 把、活動
    扳手2支、鐮刀2支、一字螺絲起子2支、鉗子3支及麻繩1 條
    等物；（二）於97年1 月11日上午11時50分許，在花蓮縣花
    蓮市○○街29之4 號國立花蓮女子高級中學所有，該校教官
    王玉君所居住之宿舍，利用屋內無人之際，持客觀上得為兇
    器之鐵鎚1支、十字螺絲起子1支及鉗子1 支等工具，先翻越
    圍牆侵入庭院後，再以手肘撞開該屋大門之方式進入屋內，
    正著手物色財物之際，適為該校教師黃凱旻發覺當場逮捕並
    送警偵辦而未遂。
二、甲○○前於90年間因施用毒品案件，經本院裁定令入勒戒處
    所觀察、勒戒後，認有繼續施用毒品之傾向，經本院裁定送
    強制戒治，於90年11月28日停止戒治出所交付保護管束，於
    91年5月6日保護管束期滿執行完畢，同案復經本院判處有期
    徒刑4 月確定，於91年12月14日執行完畢，又於93年、94年
    間再犯施用毒品案件，分別經本院判處有期徒刑6月、9月確
    定，於96年1 月21日縮刑期滿執行完畢。詎猶不知悔改，復
    分別基於施用毒品之犯意，於97年3月22日下午5時許，在花
    蓮縣花蓮市○○街91巷6號3樓之2 之住處，以香菸沾粘第一
    級毒品海洛因之方式及以玻璃球吸食器燒烤第二級毒品安非
    他命產生煙霧之方式，分別施用第一級毒品及第二級毒品各
    1次，嗣於同月26日晚上8時40分許，在上址為警查獲，並扣
    得海洛因3包（淨重1.49公克）、安非他命1包（毛重0.3 公
    克）。
三、案經花蓮縣警察局花蓮分局報告臺灣花蓮地方法院檢察署檢
    察官偵查後提起公訴。
        理  由
一、按被告以外之人於審判外之言詞或書面陳述，除法律有規定
    者外，不得作為證據。又被告以外之人於審判外之陳述，經
    當事人於審判程序同意作為證據，法院審酌該言詞陳述或書
    面陳述作成時之情況，認為適當者，亦得為證據。當事人、
    代理人或辯護人於法院調查證據時，知有第159條第1項不得
    為證據之情形，而未於言詞辯論終結前聲明異議者，視為有
    前項之同意，刑事訴訟法第159條第1項及第159條之5分別定
    有明文。查證人即花蓮縣文化局行政室主任劉進成、證人即
    即被害人王玉君、證人黃凱旻於警詢時之陳述，雖不合刑事
    訴訟法第159條第1項得為證據之要件，惟公訴人、被告對於
    上開審判外之言詞陳述，均業於本院準備程序中表示同意引
    為證據，且迄於本案言詞辯論終結前亦未再聲明異議或撤銷
    同意，而本院審酌該等言詞陳述作成之情況，核無違法取證
    及證明力明顯過低之瑕疵，亦認為以之作為證據為適當，故
    依上開規定，證人劉進成、王玉君、黃凱旻於警詢時之陳述
    ，具有證據能力。
二、訊據被告甲○○對於上開犯罪事實均坦承不諱，核與證人劉
    進成、王玉君、黃凱旻於警詢時證述之情節相符，復有贓物
    認領保管單1 紙、現場照片18張、偵辦毒品案件涉嫌人尿液
    檢體採集送驗記錄表及慈濟大學濫用藥物檢驗中心檢驗總表
    、法務部調查局97年5月5日調壹科字第09723022540 號濫用
    藥物實驗室鑑定書各1份、及鐵鎚3把、活動扳手2支、鐮刀2
    支、一字螺絲起子2支、鉗子4支、十字螺絲起子1支、麻繩1
    條、海洛因3包（淨重1.49公克）、安非他命1 包（毛重0.3
    公克）扣案足參，足認被告任意性自白與事實相符，事證明
    確，犯行堪以認定，應予依法論科。
三、又毒品危害防制條例於92年7月9日修正公布，自93年1月9日
    施行，其中第20條、第23條將施用毒品之刑事處遇程序，區
    分為「初犯」及「5年內再犯」、「5年後再犯」。依其立法
    理由之說明：「初犯」，經觀察、勒戒或強制戒治後，應為
    不起訴處分或不付審理之裁定；經觀察、勒戒或強制戒治執
    行完畢釋放後，「5 年內再犯」者，因其再犯率甚高，原實
    施之觀察、勒戒及強制戒治既已無法收其實效，爰依法追訴
    或裁定交付審理。至於經觀察、勒戒或強制戒治執行完畢釋
    放後，「5 年後再犯」者，前所實施之觀察、勒戒或強制戒
    治已足以遮斷其施用毒品之毒癮，為期自新及協助其斷除毒
    癮，仍適用「初犯」規定，先經觀察、勒戒或強制戒治之程
    序。從而依修正後之規定，僅限於「初犯」及「5 年後再犯
    」二種情形，始應先經觀察、勒戒或強制戒治程序。倘被告
    於5年內已再犯，經依法追訴處罰，縱其第3次（或第3 次以
    上）再度施用毒品之時間，在初犯經觀察、勒戒或強制戒治
    執行完畢釋放5年以後，已不合於「5年後再犯」之規定，且
    因已於「5 年內再犯」，顯見其再犯率甚高，原實施觀察、
    勒戒或強制戒治，已無法收其實效，即應依該條例第10條處
    罰，最高法院95年第7 次刑事庭會議決定可資參照。查被告
    本次施用毒品之犯罪時間雖距前次強制戒治釋放出所達5 年
    以上，然其於5 年內已再犯施用毒品案件，並分別經本院判
    處徒刑確定，顯見其再犯率甚高，原實施之觀察、勒戒、強
    制戒治已無法收其實效，揆諸前揭說明意旨，已不合於「 5
    年後再犯」之規定，本件事證明確，應依法論科。
四、查鐵鎚、活動扳手、鐮刀、螺絲起子、鉗子等均為金屬製品
    ，質地堅硬，鐮刀並有鋒利之刀刃，在客觀上均足以對人之
    身體、生命構成威脅，均為兇器；海洛因係毒品危害防制條
    例第2條第2項第1 款所稱之第一級毒品，安非他命係毒品危
    害防制條例第2條第2項第2 款所稱之第二級毒品。核被告所
    為，係犯刑法第321條第1項第3 款之攜帶兇器竊盜罪、同條
    第2項、第1項第3款、第2款之攜帶兇器毀越門扇牆垣竊盜未
    遂罪、毒品危害防制條例第10條第1 項之施用第一級毒品罪
    、同條第2 項之施用第二級毒品罪。被告施用前後持有海洛
    因及安非他命之低度行為，應為施用海洛因及安非他命之高
    度行為所吸收，不另論罪。被告所犯上開4 罪，犯意各別，
    行為亦殊，應分論併罰。被告前於94年間因竊盜及違反毒品
    危害防制條例等案件經本院分別判處有期徒刑10月、6月、9
    月確定，接續執行，於95年10月14日縮短刑期假釋出獄交付
    保護管束，於96年1 月21日保護管束期滿執行完畢等情，有
    臺灣高等法院被告前案紀錄表1 份在卷可稽，其前受有期徒
    刑執行完畢，於5 年內故意再犯本件有期徒刑以上之罪，為
    累犯，均應依刑法第47條第1 項規定加重其刑。又被告所犯
    上開攜帶兇器毀越門扇牆垣竊盜未遂罪，已著手於竊盜行為
    之實行，因未發生竊得財物之結果而未遂，應依刑法第25條
    第2項之規定，按既遂犯之刑減輕之並依刑法第71條第1項之
    規定先加後減之。爰審酌被告前科累累，素行不佳，因施用
    毒品而行竊，計劃將所竊得財物持以變賣得利，其動機、目
    的均有不當，又施用毒品之種類、毒性之大小、殘害己身所
    生之危害，經施以觀察、勒戒及強制戒治之處遇，仍未戒除
    施毒劣習，足徵其沈溺毒癮頗深，犯後坦承犯行，態度良好
    等一切情狀，量處如主文所示之刑，以資懲儆。末查，扣案
    之鐵鎚3把、活動扳手2支、鐮刀2支、一字螺絲起子2支、鉗
    子4支、十字螺絲起子1支、麻繩1 條均為被告所有供本件犯
    罪所用之物，業據被告供述在卷，應依刑法第38條第1項第2
    款之規定宣告沒收；又扣案之海洛因3包（淨重1.49 公克）
    、安非他命1包（毛重0.3公克），應依毒品危害防制條例第
    18條第1項前段規定，沒收銷燬之。
據上論斷，應依刑事訴訟法第299條第1項前段，毒品危害防制條
例第10條第1項、第2項、第18條第1項前段，刑法第321條第1 項
第2款、第3款、同條第2項、第11條、第47條第1項、第25條、第
38條第1項第2款、第51條第5款，判決如主文。
本案經檢察官李子春到庭執行職務。
中    華    民    國    97    年    8     月    26    日
                  刑事第一庭    審判長法  官  張健河
                                      法  官  蕭一弘
                                      法  官  湯國杰
上列正本證明與原本無異。
如對本判決不服，應於送達後10日內，向本院提出上訴狀（上訴
狀應記載具體上訴理由並應抄附繕本）告訴人或被害人如對於本
判決不服者，應具備理由請求檢察官上訴，其上訴期間之計算係
以檢察官收受判決正本之日期為準。
中    華    民    國    97    年    8     月    26    日
                                      書記官
附錄本判決論罪之法律條文：
中華民國刑法第321條
（加重竊盜罪）
犯竊盜罪而有左列情形之一者，處6月以上、5年以下有期徒刑：
一、於夜間侵入住宅或有人居住之建築物、船艦或隱匿其內而犯
    之者。
二、毀越門扇、牆垣或其他安全設備而犯之者。
三、攜帶兇器而犯之者。
四、結夥三人以上而犯之者。
五、乘火災、水災或其他災害之際而犯之者。
六、在車站或埠頭而犯之者。
前項之未遂犯罰之。
毒品危害防制條例第10條
施用第一級毒品者，處 6 月以上 5 年以下有期徒刑。
施用第二級毒品者，處 3 年以下有期徒刑。


司法院資訊處製作；財團法人民間司法改革基金會備份。
